【裁判字號】    98,勞訴,61
【裁判日期】    980731
【裁判案由】    給付退休金
【裁判全文】
臺灣臺北地方法院民事判決              98年度勞訴字第61號
原      告  丁○○
                        樓
            己○○
            丙○○
            甲○○
被      告  台灣富士全錄股份有限公司
法定代理人  乙○○
訴訟代理人  戊○○
上列當事人間給付退休金事件，本院於民國98年7月8日言詞辯論
終結，判決如下：
    主  文
原告之訴及假執行之聲請均駁回。
訴訟費用由原告負擔。
    事實及理由
壹、程序方面：
    按當事人喪失訴訟能力或法定代理人死亡或其代理權消滅者
    ，訴訟程序在有法定代理人或取得訴訟能力之本人，承受其
    訴訟以前當然停止；而第168條至第172條及前條所定之承受
    訴訟人，於得為承受時，應即為承受之聲明，民事訴訟法第
    170條、第175條定有明文。本件原告起訴時法定代理人原為
    柳川勝彥，嗣變更為宮修，有原告提出股份有限公司變更
    登記表影本存卷可按（見本院卷第42頁），則宮修聲明承
    受訴訟，核與前揭規定尚無不合，自應准許。
貳、實體方面：
一、原告起訴主張：原告丁○○、己○○、丙○○、甲○○原任
    職於被告公司，約定月薪分別為新臺幣（下同）87,020元、
    95,090元、53,550元、44,020元。原告4人已於民國97年間
    自被告公司退休，原告丁○○、己○○、丙○○、甲○○之
    退休金基數分別為45個、42個、44個及33個，惟原告丁○○
    、己○○、丙○○、甲○○於96年度之未休假天數分別為10
    天、10天、9天及6天，詎被告計算退休金時，未將原告於退
    休前6個月內領取之不休假代金算入平均工資範圍，致原告
    丁○○、己○○、丙○○、甲○○分別短領退休金217,550
    元、221,877元、117,810元、48,420元等情，爰依勞動契約
    之法律關係提起本件訴訟。並聲明請求：被告應給付原告丁○○217,550元、給付原告己○○221,877元、給付原告丙○○117,810元、給付原告甲○○48,420元，及均自起訴狀繕
    本送達被告之翌日起至清償日止，按年息5％計算之利息，
    併陳明願供擔保請准宣告假執行。
二、被告則抗辯：
  (一)原告雖於97年1月間領取96年度之不休假獎金，惟上開不休
    假獎金係屬員工因特別休假不休假所領取之獎金，非屬勞工
    因工作而得之報酬，僅係因不休假所獲之獎勵，屬恩惠性給
    與之性質，不具勞務對價性。且特別休假係法律所賦與之權
    利，休假與否勞工得自行決定，若勞工選擇休假自無給與不
    休假獎金之理，故可推知不休假獎金不具經常性之性質。再
    者，不休假獎金必須於年度終了後，累計當年應休未休之日
    數，始結算後給與勞工，係屬按年之給與，核與勞動基準法
    第2條第3款有關工資規定之要件不符，難認不休假獎金係屬
    工資。
  (二)退步言之，縱認原告主張之不休假獎金係屬工資，原告亦應
    就渠等於特別休假日上班，係經被告徵求原告同意於休假日
    工作，被告遂依勞動基準法第39條規定加倍給付工資一事，
    負舉證責任。否則，被告仍無給付原告如訴之聲明之退休金
    之責。更何況，特別休假係以年度計算，為全年度所得，自
    應平均分攤於當年度，原告主張逕將全部不休假獎金列入渠
    等退休前6個月之所得，亦屬無據等語，並聲明：原告之訴
    及假執行之聲請均駁回；如受不利判決，願供擔保請准宣告
    免為假執行。
三、本件經兩造協議爭執及不爭執事項如後（見本院卷第39頁）
    ：
  (一)不爭執事實：
  1.原告丁○○、己○○、丙○○、甲○○原受僱於被告，兩造
    間契約約定原告月薪各為87,020元、95,090元、53,550元、
    44,020元。
  2.原告4人已於97年6月30日前自被告公司退休，原告丁○○、
    己○○、丙○○、甲○○之退休年資分別為45個基數、42個
    基數、44個基數、33個基數。
  4.原告4人於96年度之應休未休假天數分別為原告丁○○10 天
    、原告己○○10天、原告丙○○9天、原告甲○○6天。
  (二)爭執事項：
  1.不休假獎金是否屬於工資？
  2.如認不休假獎金屬於工資，原告退休前6個月平均工資應如
    何計算？被告應給付原告退休金差額若干？
四、得心證之理由：
  (一)按所謂工資，係指勞工因工作而獲得之報酬，包括工資、薪
    金及按計時、計日、計月、計件以現金或實物等方式給付之
    獎金、津貼及其他任何名義之經常性給與均屬之，勞動基準
    法第2條第3款定有明文。而上開「其他任何名義之經常性給
    與」，乃係就其他可能之工資給與為概括性之規定，為前段
    所例示工資型態以外之獨立工資給付型態，該經常性之工資
    給與，除須具經常性給與性質外，並排除同法施行細則第10
    條所列之給與（最高法院93年度台上字第44號判決要旨參照
    ）。是以，雇主所為之給與，須係勞工因工作獲得之對價，
    且具有經常性，始能認係勞動基準法第2條第3款所稱之工資
    。至於雇主若為改善勞工生活或激勵勞工而給付非經常性給
    與或為單方之目的，給付具有勉勵、恩惠性質之給與，即非
    勞工之工作給付之對價，無論其係固定發放與否，倘未變更
    其獎勵恩惠給與性質，亦不得列入工資範圍之內（最高法院
    91年度台上字第897號判決參照）。
  (二)次按勞動基準法第38條規定，特別休假為勞工依任職年資，
    按年得享有之休假權利，其日數因勞工任職期間之久暫而有
    差異，乃為獎勵勞工繼續在同一雇主或事業單位工作滿一定
    期限而設，具有免除勞務之恩惠性質。又對照勞動基準法第
    39條及同法施行細則第24條第3款規定，如勞工已排定休假
    ，但經雇主徵得勞工同意於特別休假日工作者，依前者規定
    ，雇主應加倍發給工資；但如勞工未排定休假，致年度終結
    仍未能休畢，則屬後者情形，雇主應按勞工未休日數發給日
    薪。易言之，勞工於該年度既未排定特別休假，其繼續工作
    僅能認為係在正常工時內提供勞務，不能指為在特別休假日
    工作，而雇主既已依勞動契約給付勞工薪資，其於年度終了
    再就勞工未休畢特別休假給與之金錢，當非勞工於年度內繼
    續工作之對價，僅能認係補償勞工未能享受特別休假所給與
    之代償金。況勞工於每一年度終結，是否均有未休畢之特別
    休假而得支領代償金，未必逐年相同，顯見勞工因年度終結
    未休畢特別休假而受領之給付，不具備經常性。則以特別休
    假之設計，旨在提供勞工休憩、調養身分之機會，並有餘暇
    充實文化、社會生活，增進生活品質，並非用以換取工資，
    更非藉以增加平均工資，是雇主因勞工未休特別休假所給付
    之金錢，無論名稱及計算標準為何，均非勞工因工作而獲得
    之報酬，也不具經常性，與勞動基準法所規定得算入平均工
    資之工資意義不同，自非屬工資性質。
  (三)查本件原告所指不休假獎金，乃渠等之特別休假於年度終結
    仍未能休完，依被告所定工作規則規定可得領取之獎金，業
    據原告自承在卷（見本院卷第30、31頁），核與勞動基準法
    施行細則第24條第3款規定相當，依前論述，即屬被告勉勵
    原告長期繼續工作之恩惠性給與，非屬勞動基準法第2條第3
    款所稱工資，不能計入核算原告退休金之平均工資內。原告
    以前詞主張應將之計入，並請求被告補給退休金差額云云，
    並非有據。
五、綜上所述，原告4人依勞動契約之法律關係，請求被告給付
    退休金，均屬無據。從而，原告請求被告給付原告丁○○
    217,550元、給付原告己○○221,877元、給付原告丙○○
    117,810元、給付原告甲○○48,420元，及均自起訴狀繕本
    送達被告之翌日起至清償日止，按年息5％計算之利息，為
    無理由，不應准許。又原告之訴既經駁回，其假執行之聲請
    亦失所附麗，應併予駁回。
六、本件事證已臻明確，兩造其餘之攻擊防禦方法及舉證，經本
    院審酌後，認均不足以影響本判決之結果，毋庸一一論列，
    併此敘明。
參、結論：本件原告之訴為無理由，依民事訴訟法第78條，判決
    如主文。
中    華    民    國    98    年    7     月    31    日
                  勞工法庭      法  官  管靜怡
以上正本係照原本作成
如對本判決上訴，須於判決送達後20日內向本院提出上訴狀
中    華    民    國    98    年    7     月    31    日
                                書記官  張婕妤


司法院資訊處製作；財團法人民間司法改革基金會備份。
